【裁判字號】    96,上訴,2990
【裁判日期】    970220
【裁判案由】    毒品危害防制條例
【裁判全文】
臺灣高等法院臺中分院刑事判決        96年度上訴字第2990號
上  訴  人
即  被  告  乙○○
                    現因另案在臺灣台中監獄台中分監執行中
選任辯護人  張績寶律師
            常照倫律師
上列上訴人因違反毒品危害防制條例案件，不服臺灣臺中地方法
院九十六年度訴字第一四三六號中華民國九十六年十月十七日第
一審判決（起訴案號：臺灣臺中地方法院檢察署九十六年度偵字
第七四八三號），提起上訴，本院判決如下：
    主  文
上訴駁回。
    事  實
一、乙○○有妨害自由、賭博、違反肅清煙毒條例、違反麻醉藥
    品管理條例等犯罪前科紀錄。復於民國（下同）九十三年間
    ，因犯非法寄藏改造手槍罪及施用第一級毒品罪，經臺灣桃
    園地方法院分別判處有期徒刑一年五月（併科罰金新台幣十
    萬元）、一年確定；另又因違反毒品危害防制條例案件，經
    臺灣臺中地方法院判處有期徒刑六月確定。乙○○因犯上開
    三罪被判處之有期徒刑因合於數罪併罰規定，後經臺灣臺中
    地方法院裁定其應執行刑為有期徒刑二年八月確定；嗣經入
    監執行，已於九十五年五月二十四日假釋出監並交付保護管
    束，並於九十五年十月一日縮刑期滿，其假釋未被撤銷而執
    行完畢。
二、詎乙○○仍不知悔改，又基於販賣第一級毒品海洛因以營利
    之犯意，並以其所有之0000000000號行動電話做
    為與蕭志佳聯絡用以販賣第一級毒品海洛因給蕭志佳之聯絡
    工具，先後於下列時、地，為販賣第一級毒品海洛因給蕭志
    佳之犯行，即：
（一）乙○○於九十五年十一月中旬某日，在臺中市○○路與文
      心路交岔路口之麻辣王火鍋店附近，以海洛因一包新台幣
      （下同）一千元之價格，販賣海洛因一包予蕭志佳施用。
（二）乙○○又於約一星期後之某日，與某不詳姓名年籍之成年
      人士基於共同販賣第一級毒品海洛因以營利之犯意聯絡，
      在乙○○與蕭志佳在電話中為第一級毒品海洛因之買賣約
      定之後，推由上開成年人士攜帶海洛因一包至臺中市○○
      路與文心路交岔路口之麻辣王火鍋店附近，以一千元之價
      格販賣給蕭志佳施用。
（三）乙○○再於約一星期後之九十五年十二月初某日，另又在
      臺中市○○路與大墩路口之某便利商店附近，將二包海洛
      因以共計二千元之價格販賣給蕭志佳施用。
三、案經臺中市警察局移請臺灣臺中地方法院檢察署檢察官偵查
    起訴。
    理  由
壹、證據能力部分
一、按刑事訴訟法第一百五十九條之一第一項規定：「被告以外
    之人於審判外向法官所為之陳述，得為證據」，第二項規定
    ：「被告以外之人於偵查中向檢察官所為之陳述，除顯有不
    可信之情況者外，得為證據」，又被告之反對詰問權，屬憲
    法第八條第一項規定「非由法院依法定程序不得審問處罰」
    之正當法律程序所保障之基本人權及第十六條所保障之基本
    訴訟權，不容任意剝奪。故上開所稱得為證據之被告以外之
    人於審判外向法官所為之陳述及於偵查中向檢察官所為之陳
    述，實質上應解釋為係指已經被告或其辯護人行使反對詰問
    權者而言（最高法院九十四年度台上字第三七二八號判決參
    照）。經查本案證人蕭志佳於檢察官偵訊時，於訊問前業經
    具結，且本案上訴人即被告乙○○（以下簡稱為被告）及選
    任辯護人並未提出證據證明上開證人於偵訊在具結後所為之
    陳述，有何「顯不可信之情況」之情形，證人蕭志佳復經原
    審法院於審理時實施交互詰問，予被告及原審指定辯護人詰
    問之機會，則依據前揭規定，其偵訊證詞自應認有證據能力
    。
二、又刑事訴訟法第一百五十九條之二規定：「被告以外之人於
    檢察事務官、司法警察官或司法警察調查中所為之陳述，與
    審判中不符時，其先前審判外之陳述具有較可信之特別情況
    ，且為證明犯罪事實存否所必要者，得為證據」，此係屬證
    據能力之規定，非屬證明力之問題，故法院應依審判中及審
    判外各陳述外部附隨之環境或條件，比較前後之陳述，並於
    判決理由內詳述其採用先前不一致之陳述的心證理由，始為
    適法。本案證人蕭志佳於警訊中所為陳述與審判中不符之部
    分（蕭志佳於警訊關於被告販賣海洛因之次數、期間等陳述
    ，與其在原審法院審理中之證詞仍有所不符），公訴人並未
    陳明依其警訊陳述時之外部附隨環境或條件有何較可信之特
    別情狀，是本院自應從原則之規定，即認證人蕭志佳於警訊
    之陳述並無證據能力。
貳、事實認定部分
一、本案被告矢口否認伊有上開販賣第一級毒品海絡因給證人蕭
    志佳之犯行，並辯稱：證人蕭志佳不知以何手段得知伊所持
    用之0000000000號行動電話號碼及伊本身有施用
    海洛因之行為後，即多次以電話恐嚇伊要供應毒品給其施用
    ，否則將要通報警方前來抓伊，伊不堪其擾而罵過蕭志佳，
    致使蕭志佳懷恨在心，其證詞明顯有挾怨報復之嫌，且伊於
    九十五年十二月二十日即遭警逮捕，蕭志佳於警訊卻證稱曾
    於九十五年十二月二十一日上午六、七時向伊購買毒品，復
    於原審曾經證稱係向「阿宏」購買，但隨後又說不確定是向
    誰購買，觀其於偵、審中證稱向伊購買海洛因之期間、次數
    多有不符，且於警訊就其另有向伊以外之人購買海洛因之事
    實亦有隱瞞，其證詞顯有瑕疵而不足採信，另蕭志佳證稱係
    由蔡惠美介紹並告知伊所持用之電話後，始向伊購買毒品海
    洛因乙情，亦經證人蔡惠美否認，足證蕭志佳之證詞確有不
    實，再者，販賣第一級毒品罪之成立，以有營利之意圖為必
    要，原判決對伊係向何人購入海洛因及購入價格若干、以及
    有無營利意圖與買賣價差等事項，並未詳細說明，即以臆測
    之詞推定伊有營利意圖，此部分亦有不當等語。
二、經查：
（一）本案被告上開犯罪事實，業據證人蕭志佳於原審法院審理
      時證述明確（見原審法院卷第一三一至一三七頁），核與
      證人蕭志佳於檢察官偵訊中證述情節大致相符（九十六年
      度偵字第七四八三號卷第三十九頁）。而證人蕭志佳於偵
      、審中證稱介紹其向被告購買毒品海洛因之蔡惠美，確係
      因施用毒品跟被告認識，且其在九十五年十月間之後，亦
      有跟證人蕭志佳聯絡，此情亦經證人蔡惠美於原審法院審
      理時證述在卷（見原審卷宗第一四五頁）。
（二）證人即查獲本案之警員林怡和於原審法院審理時亦證稱：
      「蕭志佳因案通緝，吸食毒品，線民告訴我們他人在青島
      路與綏遠路，我們就查獲他」、「查獲當時有查獲二包海
      洛因及二支針筒，他有承認他有在施用」、「我們有問他
      ，他說是跟一個綽號叫阿三的人購買」、「他供出阿三，
      有講出聯絡電話0000000000」、「他有講出交
      易毒品的地方大概在文心南路跟南屯路的交岔口附近，我
      們依據地緣關係，還有被告是在同月二十一日被我跟我們
      的小隊查獲，且我知道被告綽號就叫阿三，且被告住的地
      方就在蕭志佳供出交易地點的後面海德堡大樓，所以我們
      提示三張相片給他看<警卷十四頁照片>，問他有無他講的
      阿三的人，他就指認乙○○就是阿三」、「（問: 蕭志佳
      是否知道阿三的真名？）他不知道，他是看相片才認出人
      的」等語（原審法院院卷第一七七至一七九頁）；而證人
      蔡惠美於原審法院亦證稱被告之綽號叫「三哥」（見原審
      卷第一四七頁）；足見本案係因證人蕭志佳持有海洛因被
      警查獲並供述販賣者之綽號及持用行動電話，且適因承辦
      警員亦甫查獲被告並得知被告之綽號等情事，而得循線查
      獲；證人蕭志佳於警訊時，並非初始即刻意直指被告販賣
      毒品海洛因，要與主動供述而蓄意設詞誣陷之情形有異，
      其證詞應可憑信。且被告於原審法院原辯稱：係因蔡惠美
      曾住伊家，蕭志佳可能誤會伊與蔡惠美有男女關係，心生
      不滿，才不實指證伊有販賣毒品海洛因等語；及至原審法
      院傳提證人蕭志佳、蔡惠美實施交互詰問，依據上開證人
      之證詞無從認定有此挾怨誣攀之情事之後，被告於本院審
      理時，又改辯：因證人蕭志佳不知以何手段得知伊所持用
      之0000000000號行動電話號碼及伊本身有施用
      海洛因之行為後，即多次以電話恐嚇伊要供應毒品給其施
      用，否則將要通報警方前來抓伊，伊不堪其擾而罵過蕭志
      佳，致使蕭志佳懷恨在心，其證詞明顯有挾怨報復之嫌云
      云；此部分所辯亦前後不一，自難採信。
（三）按證人之陳述有部分前後不符，或相互間有所歧異時，究
      竟何者為可採，法院仍得本其自由心證予以斟酌，非謂一
      有不符或矛盾，即應認其全部均為不可採信；尤其關於行
      為動機、手段及結果等細節方面，證人之證言，每每因留
      意重點之不同，或對部分事實記憶欠明確，以致前後未盡
      相符，然其基本事實之陳述，若果與真實性無礙時，則仍
      非不得予以採信（最高法院九十二年度台上字第五五六六
      號判決參照）。查證人蕭志佳對於前揭向被告購入毒品海
      洛因之期間、次數、頻率等節，於檢察官偵查中雖證稱：
      伊係自九十五年七、八月就開始向被告買，買到九十五年
      十二月二十一日，伊向被告購買海洛因總共是十次以內，
      伊約每二星期向被告買一次等語；而與證人蕭志佳於原審
      法院所證述如犯罪事實欄所載之情形有異。惟證人蕭志佳
      於原審法院業另證稱：伊於前揭期間尚有向綽號「阿宏」
      者購買毒品之情（見原審法院卷第一三五頁）。衡諸施用
      毒品者其購買毒品之來源要非僅只一端，又購入毒品施用
      涉及犯罪，其交易過程自極隱密迅速，且施用毒品具成癮
      性，施用者既係於毒癮發作時前往購買毒品，其迫切需用
      之際，自難期就交易之期間、次數、頻率等為詳確之記憶
      ，況證人蕭志佳於檢察官偵訊及原審法院審理對於如犯罪
      事實欄所載時間、地點確有向被告買海洛因一節之證述，
      均供述一致，揆諸前揭說明，要難以前揭證人蕭志佳前後
      供述略有不同，逕認其所證述均不可採信。其次，就證人
      蕭志佳向被告購入毒品海洛因之次數部分，依據證人蕭志
      佳於原審法院審理時所為之證詞，可得確定者應有三次，
      時間則在九十五年十一月中旬至十二月初某日，約隔一星
      期買一次，其中二次係被告親自交付毒品海洛因，一次則
      係推由不詳姓名之成年人士到約定地點交付毒品海洛因，
      復審酌證人蕭志佳於原審法院就購入之毒品海洛因數量、
      金額及地點等部分，所證稱：「二次在麻辣王、一次在大
      墩路與南屯路口」、「每次一千元至二千元一至二包」等
      語（見原審法院卷第一三六、一三七頁），爰採有利被告
      及上開不詳姓名成年人士之認定方式，認定其中僅有一次
      係由被告以二千元之價格販賣第一級毒品海洛因二包給證
      人蕭志佳，餘則認定如犯罪事實欄所示。
（四）證人蔡惠美於原審法院審理時證稱：「（問：蕭志佳他知
      道你曾經住在被告的京展路住處？）他不知道」等語（見
      原審法院卷第一四六頁），證人蕭志佳亦於原審法院審理
      時證稱：「（問：你是否知道蔡惠美跟誰交往？）不知道
      。我知道她九十四年的時候有跟一個叫阿國的人交往。之
      後就完全不清楚」、「（問：你當時有無問蔡惠美阿三＜
      按即被告＞跟她何關係？）沒有。蔡惠美介紹我好幾個賣
      主，不只被告」等情（見原審法院卷第一三四、一三五頁
      ），是被告於原審辯稱蕭志佳誤會其與蔡惠美之關係而設
      詞誣陷一節，尚乏所據。又證人蔡惠美於原審法院審理時
      ，雖證稱：其未曾介紹蕭志佳向被告購買毒品海洛因等語
      。但證人蕭志佳確係在向蔡惠美告知其沒有地方買毒品之
      後，蔡惠美乃將被告之行動電話號碼給蕭志佳，蕭志佳因
      而才得向被告購買毒品海洛因，此情已據證人蕭志佳於原
      審法院審理時證述明確。被告既坦承確與證人蕭志佳不熟
      ，依其上開辯詞，亦坦承證人蕭志佳有撥打其持用之行動
      電話，則若非他人告知，證人蕭志佳應不可能會知悉被告
      之行動電話號碼。而就為上開告知之人，若非證人蔡惠美
      ，實難想像證人蕭志佳有就此部分為不實證詞之動機。復
      審酌證人蔡惠美亦於原審證稱：其係因施用毒品跟被告認
      識，且其在九十五年十月間之後，亦有跟證人蕭志佳聯絡
      等情，本院認證人蕭志佳就此部分之證詞應屬可信，證人
      蔡惠美於原審法院審理時就此部分之證詞則非可信。
（五）本案雖因被告否認犯罪，且證人蕭志佳所購入之毒品海洛
      因亦已被其施用完畢，而無從計算重量換算價格以計算買
      賣價差利得，惟海洛因係毒品危害防制條例所規定之第一
      級毒品，我國毒品危害防制條例對販賣第一級毒品之犯行
      之刑罰至重，對此犯行之查緝亦甚嚴厲，以被告有違反肅
      清煙毒條例、違反麻醉藥品管理條例、違反毒品危害防制
      條例等前科觀之，被告如無買賣價差可圖，斷無可能甘冒
      刑法重刑，將第一級毒品海洛因無償轉讓給其不熟識之證
      人蕭志佳施用。若被告係以購入價格轉讓給證人蕭志佳，
      衡情被告亦會向證人蕭志佳告知此情，且證人蕭志佳於偵
      、審中亦應會為此證述。證人蕭志佳既於偵、審中均未為
      被告係轉讓第一級毒品海洛因之證述，而係證稱向被告購
      買第一級毒品海洛因；則被告確有意圖營利之主觀犯意，
      並有買賣價差之利得，自屬合理可信為真實之認定。
（六）綜上所述，本案事證明確，被告所辯，顯係卸責之詞，不
      足採信，其犯行堪以認定。
、論罪部分：
一、查海洛因係毒品危害防制條例第二條第二項第一款所規定之
    第一級毒品，不得非法持有販賣，被告於上開三次時、地，
    非法持有進而販賣前開洛因給證人蕭志佳，核其三次所為，
    均係犯毒品危害防制條例第四條第一項之販賣第一級毒品罪
    。至於被告販賣第一級毒品海洛因之前持有第一級毒品海洛
    因之低度行為，已被販賣第一級毒品海洛因之高度行為所吸
    收，應不另論罪。又被告所犯上開三罪，犯意各別，應予分
    論併罰。而就被告與某不詳姓名之成年人士共同販賣第一級
    毒品海洛因給證人蕭志佳部分，被告與上開不詳姓名之成年
    人士有犯意聯絡及行為分擔，均為共同正犯。
二、本案被告除有妨害自由、賭博、違反肅清煙毒條例、違反麻
    醉藥品管理條例等犯罪前科紀錄之外，其復於九十三年間，
    因犯非法寄藏改造手槍罪及施用第一級毒品罪，經臺灣桃園
    地方法院分別判處有期徒刑一年五月（併科罰金新台幣十萬
    元）、一年確定，另又因違反毒品危害防制條例案件，經臺
    灣臺中地方法院判處有期徒刑六月確定；被告因犯上開三罪
    被判處之有期徒刑因合於數罪併罰規定，後經臺灣臺中地方
    法院裁定其應執行刑為有期徒刑二年八月確定，嗣經入監執
    行，已於九十五年五月二十四日假釋出監並交付保護管束，
    並於九十五年十月一日縮刑期滿，其假釋未被撤銷而執行完
    畢；此情有臺灣臺中地方法院檢察署刑案資料查註紀錄表及
    本院被告全國前案紀錄表各一份在卷可稽，被告在受上開有
    期徒刑之執行完畢後，於五年內再因故意而犯前揭三罪，為
    累犯，除法定本刑為死刑、無期徒刑部分，依法不得加重其
    刑之外，餘均加重其刑。又被告販賣第一級毒品海洛因，其
    行為戕害國民健康、助長施用毒品惡習，然衡諸本案經查獲
    被告販賣海洛因之對象僅蕭志佳一人，所販賣之數量非鉅，
    就其犯罪情節觀之，尚非重大，且被告販賣第一級毒品海洛
    因，僅係零星之小額交易，倘科以法定本刑死刑、無期徒刑
    ，誠為情輕法重，猶嫌過苛，本院衡其犯罪情狀，認倘對其
    販賣海洛因之犯行科以法定最輕刑之無期徒刑，猶嫌過重，
    衡情尚有可憫恕之處，爰均依刑法第五十九條規定，減輕其
    刑。以上刑罰之加重與減輕，並依法先加後減之。
三、0000000000號行動電話為被告所有並供販賣第一
    級毒品所用之物，應依毒品危害防制條例第十九條第一項之
    規定宣告沒收之。又被告因販賣第一級毒品所得之財物共四
    千元，依同條例第十九條第一項之規定，亦應併予宣告沒收
    之，如全部或一部不能沒收時，以其財產抵償之。至被告經
    警於九十六年三月十四日為警在台中市○○路二七八之五號
    四樓查扣得海洛因一包（毛重零點九公克）、注射針筒一支
    、殘渣袋九個等物，核與本案犯罪無關，應於被告施用毒品
    案件中沒收，自無從於本案為沒收銷燬或沒收之諭知，併此
    敘明。又本案被告犯罪事證明確，被告請求本院將其與證人
    蕭志佳送請實施測謊鑑定，本院認無必要，亦應併予敘明。
肆、原審判決以被告之上開犯罪事證已甚明確而堪認定，乃審酌
    被告素行非佳、其販賣第一級毒品海洛因之情節、所生危害
    、及犯罪後之態度等一切犯罪情狀，並依據刑事訴訟法第二
    百九十九條第一項前段、毒品危害防制條例第四條第一項、
    第十九條第一項、刑法第十一條前段、第二十八條、第四十
    七條第一項、第五十九條、第六十四條第二項、第六十五條
    第二項、第五十一條第五款等規定，就其所犯三罪各量處如
    附表所示之主刑（即有期徒刑）及從刑（即沒收之宣告），
    且依法定其應執行刑為有期徒刑十八年，及0000000
    000號行動電話壹具沒收之，以及因販賣第一級毒品所得
    之新台幣四千元亦沒收之，如全部或一部不能沒收時，應以
    其財產抵償之；其認事用法及量刑均無不當。被告以上開情
    詞不服原判決而提起上訴，其上訴核無理由，應予駁回。
伍、據上論斷，應依刑事訴訟法第三百六十八條，判決如主文。
本案經檢察官甲○到庭執行職務。
中    華    民    國    97    年    2     月    20    日
            刑事第三庭   審判長法  官   王  增  瑜
                               法  官   梁  堯  銘
                               法  官   廖  柏  基
上列正本證明與原本無異。
如不服本判決應於收受送達後十日內向本院提出上訴書狀，其未
敘述上訴之理由者並得於提起上訴後十日內向本院補提理由書（
均須按他造當事人之人數附繕本）。
                               書記官   王  麗  英
中    華    民    國    97    年    2     月    20    日
附表
┌──┬────┬────┬───────────────────┐
│編號│犯罪行為│所犯法條│論處之罪及所宣告之刑                  │
│    │        │罪名    │                                      │
│    │        │        │                                      │
├──┼────┼────┼───────────────────┤
│ 1  │如犯罪事│毒品危害│乙○○販賣第一級毒品，處有期徒刑拾伍年│
│    │實二之（│防制條例│捌月；0000000000號行動電話壹│
│    │一）    │第四條第│具均沒收之；因販賣第一級毒品所得之新台│
│    │        │一項    │幣壹仟元沒收之，如全部或一部不能沒收時│
│    │        │        │，以其財產抵償之。                    │
├──┼────┼────┼───────────────────┼─
│ 2  │如犯罪事│同上    │乙○○共同販賣第一級毒品，處有期徒刑拾│
│    │實二之（│        │伍年捌月；0000000000號行動電│
│    │二）    │        │話壹具均沒收之；因販賣第一級毒品所得之│
│    │        │        │新台幣壹仟元沒收之，如全部或一部不能沒│
│    │        │        │收時，以其財產抵償之。                │
├──┼────┼────┼───────────────────┤
│ 3  │如犯罪事│同上    │乙○○販賣第一級毒品，處有期徒刑拾伍年│
│    │實二之（│        │捌月；0000000000號行動電話壹│
│    │三）    │        │具均沒收之；因販賣第一級毒品所得之新台│
│    │        │        │幣貳仟元沒收之，如全部或一部不能沒收時│
│    │        │        │，以其財產抵償之。                    │
└──┴────┴────┴───────────────────┘
附錄論罪科刑法條
毒品危害防制條例第四條第一項：
製造、運輸、販賣第1級毒品者，處死刑或無期徒刑；處無期徒刑
者，得併科新臺幣一千萬元以下罰金。


司法院資訊處製作；財團法人民間司法改革基金會備份。
